臺灣宜蘭地方法院刑事判決
111年度侵訴字第22號
公  訴  人  臺灣宜蘭地方檢察署檢察官
被      告  王靖然


選任辯護人  吳文升律師(法扶律師)          
上列被告因妨害性自主案件，經檢察官提起公訴（111年度偵字
第3421號），本院判決如下：
    主  文
甲○○犯乘機性交罪，處有期徒刑參年陸月。
    犯罪事實
一、甲○○與代號AE000-A111143號之成年女子（真實姓名年籍詳
    卷，下稱乙○）、丙○○、丁○○、乙○之男友戊○○（真實姓名年
    籍詳卷）等人於民國111年3月21日相互邀約前往宜蘭遊玩，
    並於該日下午3時19分許，入住位在宜蘭縣○○鄉○○路○段000
    巷00號之「品莯河岸包棟民宿」，甲○○與丙○○、丁○○共寢於
    附設有陽臺之房間（下稱A房），乙○則與戊○○同寢於上開房
    間左側、為4人房型之房間（下稱B房）。於同日晚間10時許
    起，其5人即在上開民宿一樓客廳內共同飲酒歡唱，直至111
    年3月22日凌晨2時許，乙○因不勝酒力由戊○○、丙○○攙扶先
    行返回民宿二樓B房房間歇息，戊○○並因乙○之嘔吐物沾染其
    所穿著之外褲，遂將乙○之外褲脫去置於一旁，隨後即離開
    房間續與甲○○、丙○○、丁○○在客廳內飲酒。嗣於該日凌晨3
    時許，其4人乃至上開民宿外之空地聊天，甲○○、丙○○則因
    感到疲倦遂返回民宿二樓A房房內休息，甲○○向丙○○表示要
    先洗澡後，丙○○即已入睡。詎甲○○竟於該日4時許，認乙○已
    因泥醉不醒人事，處於不知且不能反抗之狀態而有機可乘，
    基於乘機性交之犯意，進入乙○就寢之B房房間，利用乙○酒
    醉意識模糊、無法分辨來人之際，先褪去乙○穿著之內褲後
    ，再以手指插入乙○陰道，接續以其陰莖插入乙○之陰道內，
    並親吻乙○之胸部，以此方式對乙○性交得逞，最終射精於乙○之腹部。嗣經乙○於同日上午5時許酒醒後察覺有異詢問其
    男友戊○○後，始報警處理而循線查獲上情。
二、案經乙○訴由宜蘭縣政府警察局婦幼警察隊報告臺灣宜蘭地
    方檢察署檢察官偵查起訴。
    理  由
壹、證據能力之說明：
一、按被告以外之人於審判外之言詞或書面陳述，除法律有規定
    者外，不得作為證據，刑事訴訟法第159條第1項定有明文。
    查卷附證人即告訴人乙○、戊○○、丙○○、丁○○等人於警詢所
    為之陳述，均屬被告以外之人於審判外之言詞或書面陳述，
    被告甲○○及其辯護人於本院準備程序時已爭執上開證據之證
    據能力，均不同意作為證據使用，又查無同法第159條之2、
    第159條之3所規定可例外具有證據能力等情形，是依刑事訴
    訟法第159條第1項規定，上開證人警詢筆錄應均無證據能力
    。
二、按被告以外之人於審判外之陳述，雖不符刑事訴訟法第159
    條之1至第159條之4之規定，而經當事人於審判程序同意作
    為證據，法院審酌該言詞陳述或書面陳述作成時之情況，認
    為適當者，亦得為證據。當事人、代理人或辯護人於法院調
    查證據時，知有第159條第1項不得為證據之情形，而未於言
    詞辯論終結前聲明異議者，視為有前項之同意，刑事訴訟法
    第159條之5規定甚明。查除上述爭執外，其餘本判決所引用
    之下列供述證據暨其他書證，檢察官、被告及其辯護人於本
    院審理時，均同意作為本案證據，迄於言詞辯論終結前亦未
    聲明異議，本院審酌上開證據資料製作時之情況，尚無違法
    不當及證明力明顯過低之瑕疵，認以之作為證據應屬適當。
三、至其餘憑以認定本案犯罪事實之非供述證據，查無違反法定
    程序取得之情，依刑事訴訟法第158條之4規定反面解釋，亦
    具證據能力。
貳、認定犯罪事實所憑之證據及理由：
一、訊據被告固承認有與乙○、丙○○、丁○○及乙○男友戊○○等人於111年3月21日相互邀約前往宜蘭遊玩，並於同日下
    午3時19分許，入住位在宜蘭縣○○鄉○○路○段000巷00號之「
    品莯河岸包棟民宿」，被告與丙○○、丁○○共寢於民宿二樓A
    房，乙○與其男友戊○○則共寢於民宿二樓B房，嗣於同日晚間
    10時許起，其5人均在民宿一樓客廳內共同飲酒歡唱等事實
    。惟矢口否認有趁乙○酒醉之際對乙○為乘機性交之犯行，辯
    稱：我當下都不記得，我們是去夜市回來就開始喝酒，我最
    後印象是我去洗澡，之後就不記得了，早上起來後我才恢復
    記憶，這中間發生的事情我都忘記云云。
二、經查：
　㈠被告犯行，業經證人即告訴人乙○於偵查及本院審理時均證述
    明確：
　　乙○與其男友戊○○、友人丙○○、丁○○及被告共5人於111年5月
    21日前往宜蘭遊玩，並入住在宜蘭縣○○鄉○○路○段000巷00號
    民宿，其與男友共寢於民宿二樓B房，另三人則共寢於民宿
    二樓A房，當天乙○有喝威士忌、一點伏特加及啤酒，嗣於同
    日2時許因不勝酒力由戊○○、丙○○攙扶先行返回民宿二樓B房
    房間歇息，戊○○並因乙○之嘔吐物沾染其所穿著之外褲，遂
    將乙○之外褲脫去置於一旁，戊○○就離開B房；其後，乙○感
    覺有人進到B房，從左側爬到床上脫其內褲，並用手指插入
    其下體，將生殖器插入其陰道內，之後對方的臉有想要湊近
    親乙○嘴巴，但乙○因嘴巴都是嘔吐物，所以有轉到另一邊去
    ，再感覺對方用嘴吸其胸部，還邊笑邊問舒不舒服，對方聲
    音不是戊○○，但是是誰乙○並不清楚，最後對方有射精在其
    肚子上，站起來轉過身去抽很多衛生紙，乙○此時有張開眼
    睛，房間燈雖係關上，但走廊的燈是亮的，且房門沒關，所
    以有看到對方的背有刺青，對方抽完衛生紙將精液擦拭乾淨
    後就離開B房；之後乙○於上午5時許驚醒，先跑去問男友戊○○當晚有無與其性交，戊○○否認，而同行友人僅被告背部有
    刺青，整個過程乙○均因酒醉而意識模糊，直到同日5時許才
    清醒等情，均據證人乙○於偵查、本院審理時結證甚詳（見
    偵卷第91頁至第93頁、本院卷第106頁至第110頁）。
  ㈡證人乙○所述，亦有內政部警政署刑事警察局鑑定書、證人戊○○、丙○○、丁○○等人偵查及本院證述情節等資料，足以補強
    ：
　⒈證人乙○於案發當日即111年3月22日下午3時40分許，即前往
    國立陽明交通大學附設醫院驗傷並採檢，此有該醫院受理疑
    似性侵害事件驗傷診斷書附卷可證（見不公開卷第9頁），
    嗣乙○內褲、陰道深部等處所採集之檢體，送請內政部警政
    署刑事警察局鑑定結果，該內褲及陰道深部棉棒以精子細胞
    層體染色體DNA-STR型別檢測結果，其男性Y染色體DNA-STR
    型別為混合型，不排除混有被告或與其具有同父系血緣關係
    之人DNA（見偵卷第80頁至第86頁）。另警方徵得被告、證
    人丙○○、丁○○及戊○○等人同意後，檢視其等身上有無刺青，
    現場勘查結果僅被告左側胸前、背部有刺青，其餘證人身上
    均無任何刺青，此有身體勘察照片附卷足證（見偵卷第47頁
    至第50頁）。可知證人乙○證稱其於上開時、地，感覺有人
    進入B房，對方上床後脫其內褲，將生殖器插入其陰道內，
    而該人應係背部有刺青之被告等情，要為可採。
　⒉證人丙○○於偵查時證稱：3月21日21、22時許我們在一樓客廳
    喝酒，乙○大概在半夜1、2點有醉倒在客廳，我跟戊○○扶她
    上去等語（見偵卷第121頁）；嗣於審理時亦證稱：乙○大概
    是22日2點到3點間到房間休息，乙○醉倒昏迷不醒在床上，
    我大概早上10點多、快11點才又看到乙○等語（見本院卷第1
    11頁）。證人丁○○於偵查時亦證稱：當晚是21日21、22時在
    一樓喝酒，中間陸續有人去洗澡，我洗澡時乙○有回房間，
    但我不知道是誰扶她上樓等語（見偵卷第123頁至第125頁）
    。證人戊○○於偵查時則證稱：當晚是乙○在客廳喝醉，由我
    和丙○○扶她上房內，乙○進去的時候有吐，我有把她沾到嘔
    吐物的褲子脫掉，把她扶上床，我就先去找丁○○、丙○○、被
    告抽菸，就在他們3人房陽台抽菸等語（見偵卷第127頁）。
    堪認證人乙○與同行友人即證人戊○○、丙○○、丁○○及被告，
    於111年3月21日晚上10時許在民宿一樓客廳喝酒，迄於翌日
    凌晨2時許乙○先醉倒，由戊○○、丙○○合力將乙○攙扶至民宿
    二樓B房床上休息，且因乙○已昏睡，係由戊○○將乙○沾到嘔
    吐物褲子脫掉等事實，則證人乙○證稱被告對其性交過程，
    其均因酒醉而意識模糊等語，核與前開證人證述情節相符，
    應為可採。
　㈢按酒醉與否，無明確之定義或具體之界定標準，亦有輕重不
    同程度之區別，倘被害人受酒精作用影響而使其對外界事物
    之意識能力、判斷能力或行為力顯著降低，已無自由決定其
    意思或瞭解其行為效果，而處於無可抗拒之狀態，行為人猶
    對之為性交行為，即已合於刑法第225條第1項乘機性交罪之
    構成要件，不以被害人陷於全然不知人事之狀態或完全喪失
    意識為限（最高法院107年度台上字第2147號判決意旨參照
    ）。本件依證人乙○、丙○○、戊○○所述，可證被告對乙○為性
    交行為之1、2小時前，乙○已因不勝酒力醉倒在民宿一樓客
    廳，需由他人攙扶始能返回二樓B房休息。兼之證人戊○○於
    偵查時亦證稱：後來我看到乙○在找我，我就先離開，她就
    問我剛剛是不是有跟她發生性關係，我說沒有，她就說剛剛
    有人跟她做愛，我也沒有多想，她就說那個人有刺青等語（
    見偵卷第127頁）；審理時亦證稱：（問：乙○在問你有無跟
    她發生性關係之時，表情如何？）乙○很緊張，也不知道是
    不是我等語（見本院卷第118頁）。可見乙○與被告為性交行
    為時，確實因酒醉而意識糊模、無法辨識來人，才會事發後
    因不能確定與其發生性關係之人係何人，於清醒後旋即與其
    男友戊○○確認。益徵被告係乘乙○酒後睡著、雖有些微意識
    ，惟無力辨識來人之際，對乙○為性交行為。揆諸前開最高
    法院判決意旨，乘機性交罪之構成要件，不以被害人陷於全
    然不知人事之狀態或完全喪失意識為限，本件乙○既受酒精
    作用影響而使其對外界事物之意識能力、行為力均顯著降低
    ，已無自由決定其意思行為效果，而處於無可抗拒之狀態，
    被告猶對乙○為性交性為，已合於刑法第225條第1項乘機性
    交罪之構成要件。
三、被告辯稱其當時酒醉，喝完酒就去洗澡，早上起來後才恢復
    記憶，中間發生的事情都忘記了云云（見本院卷第55頁）；
    辯護人亦為被告辯護稱：縱使被告與乙○有為本件性交行為
    ，亦不能排除被告與乙○係酒後合意發生可能性云云（見本
    院卷第65頁）。惟查：
　㈠證人丙○○於偵查時證稱：大概在1、2點我回房睡之後，3點多
    時戊○○好像心情不好，找被告去河堤，房間剩我跟丁○○，乙○則一人睡在房內，後來丁○○說他跟戊○○在4點到4點半有看
    到被告慌慌張張從空房走出來，就回房間睡覺…我跟被告先
    回民宿，被告先脫衣服，說他要先去洗澡，後來我就睡死了
    ，沒有印象被告哪時候回來等語（見偵卷第123頁、第127頁
    ）；於審理時另證稱：（問：你於偵訊時陳述，後來丁○○說
    他跟戊○○有在4點到4點半間，看到被告慌慌張張從空房走出
    來，回房間睡覺，有無此事？）有，早上丁○○有跟我說。（
    問：後來有無去問被告為何要慌慌張張從另一個空房間走出
    來？）他說他沒有印象。（問：你們喝酒結束後，你有無發
    現被告酒醉狀況？）我跟被告認識很久了，在我看來覺得他
    當下應該是沒有喝醉，蠻正常的，走路都可以自己走，講話
    沒有很清楚，但不會語無倫次。（問：你剛才陳述你跟被告
    認識很久了，他真正喝醉情形如何？）他沒有意識直接回家
    睡覺，倒在床上，他不會發酒瘋，他喝醉是不會趴著，一樣
    坐著，表情呆滯等語（見本院卷第112頁至第113頁）。證人
    丁○○於審理時亦證稱：乙○喝醉去休息後，我跟丙○○去找被
    告、戊○○，被告與戊○○在外面聊天，後來就換丙○○、被告先
    回民宿，留下我跟戊○○在外面聊天，這段期間我都沒有看到
    被告，我跟戊○○聊到早上約5點左右才回到民宿。（問：你
    們喝完酒後，被告當時精神狀況如何？）我跟丙○○去門口找
    他時，他跟戊○○在外面聊天，精神狀況還正常，講話都正常
    。我跟戊○○在外面聊完天後，要回民宿。大約快5點時我們
    上樓，我們剛上樓梯，看到被告從空房走出來，身上有沒有
    穿衣服我沒有印象，我有問他為什麼還醒著，他說他上廁所
    還是怎麼了，我忘記了，我跟他確實有對話，他還醒著等語
    （見本院卷第114頁至第115頁）。證人戊○○於偵查時亦證稱
    ：乙○進去的時候有吐，我有把她沾到嘔吐物的褲子脫掉，
    把她扶上床，我就先去找丁○○、丙○○、被告抽菸，就在他們
    3人房陽台抽菸。（問：你是否有找被告去河堤？）抽完煙
    後被告先去一樓，所以我有約被告去河堤聊天。後來丁○○、
    丙○○過來聊天，而丙○○有把被告接回房間…後來我有看到被
    告在那間房間剛好要走出來，他只穿一條内褲，人看起來清
    醒，並回我他在廁所上廁所，我就找被告跟丁○○在他們陽台
    抽菸，後來我看到乙○在找我，我就先離開等語（見偵卷第1
    27頁）。互核上開證人證述時序可知，被告與證人等在一樓
    客廳喝完酒後，戊○○先與被告在河堤聊天，之後丙○○、丁○○
    再過來一起聊天，被告、丙○○先回到民宿，丙○○聽到被告說
    要洗澡之後就睡著了，其後丁○○、戊○○於上午5時許回到民
    宿二樓時，見被告裸著上身慌張從二樓空房走出來，被告並
    能清楚向其二人回稱伊當時係在上廁所，參以被告於審理時
    自承：在一樓客廳喝完後就沒有再喝酒等語（見本院卷第12
    6頁）。由被告於凌晨2、3時許在民宿一樓客廳喝完酒後，
    猶可與戊○○步行至河堤聊天，迄同日上午5時許復仍自空房
    走出並與丁○○、戊○○對話，期間未見被告有因酒醉而語無倫
    次或步履不穩等情，則被告辯稱伊因酒醉而全然不知當天發
    生何事云云，應係事後卸責之詞，難認可採。
　㈡證人丙○○於審理時證稱：乙○有說昨天有人在房內跟她做愛，
    後來她發現這名男子背後有刺青，當時乙○表情很驚恐等語
    （見本院卷第112頁至第113頁）；證人丁○○亦證稱：乙○跟
    我陳述她被性侵之過程，表情應該是有驚嚇到的感覺，有一
    點驚嚇，有一點生氣，跟平常不太一樣等語（見本院卷第11
    6頁）。又查，當日同行出遊成員尚有乙○男友戊○○，且與乙○同寢於民宿二樓B房，而乙○在本次出遊前，僅見過被告一
    次（此參見證人戊○○於審理時證述，本院卷第120頁至第121
    頁），彼此間並不熟識，遑論有男女之情愫，況倘被告與乙○發生性交行為之際，乙○係意識清楚且無違反乙○意願，乙○
    豈會於案發後沒多久，即「緊張」向其男友戊○○確認當晚與
    其性交之人是否為戊○○，另以「驚恐」及「生氣」表情，向
    證人丙○○、丁○○陳述其被性侵過程。從而，辯護人辯護稱本
    件不能排除係被告與乙○酒後合意性交云云，難謂可採。
四、綜上，被告所辯及辯護人為被告所為辯護，俱不足採。本案
    事證明確，被告對乙○乘機性交犯行，洵堪認定，應依法論
    科。
參、論罪科刑：
一、核被告所為，係犯刑法第225條第1項之乘機性交罪。
二、爰審酌被告案發時年僅23歲，竟因一己色慾，乘乙○酒後意
    識模糊、無法辨別來人之際，對乙○為性交行為，其動機及
    其行為、手段均值非難，且已造成乙○身心受有陰影，被告
    犯後復否認犯行，迄今未能與乙○達成和解賠償乙○所受損失
    ，犯後態度難認良好，兼衡被告犯罪目的、手段、品行，於
    審理時自陳之高中畢業智識程度、從事計程車司機工作，未
    婚、家中無人需其扶養之家庭生活狀況（見本院卷第127頁
    ），暨被告前無任何犯罪紀錄之素行（見卷附臺灣高等法院
    被告前案紀錄），以及乙○、告訴代理人到庭陳述之意見等
    一切情狀，量處如主文所示之刑，以期相當。
據上論斷，應依刑事訴訟法第299條第1項前段，刑法第225條第1
項，判決如主文。
本案經檢察官蔡明儒提起公訴，檢察官吳舜弼到庭執行職務。
中　　華　　民　　國　　111 　年　　12　　月　　7　　日
            刑事第三庭審判長法  官  許乃文
                            法  官　劉芝毓
　　　　　　　　　　　　　　法  官  游欣怡
以上正本證明與原本無異。
如不服本判決應於收受本判決後20日內向本院提出上訴書狀，並
應敘述具體理由。若未敘述理由者，應於上訴期間屆滿後20日內
向本院補提理由書狀(均須按他造當事人之人數附繕本)。
                            書記官　翁靜儀
中　　華　　民　　國　　111 　年　　12　　月　　 7　　日
附錄本案論罪科刑法條：
中華民國刑法第225條
（乘機性交猥褻罪）
對於男女利用其精神、身體障礙、心智缺陷或其他相類之情形，
不能或不知抗拒而為性交者，處3年以上10年以下有期徒刑。
對於男女利用其精神、身體障礙、心智缺陷或其他相類之情形，
不能或不知抗拒而為猥褻之行為者，處6月以上5年以下有期徒刑
。
第1項之未遂犯罰之。